臺灣板橋地方法院民事判決　　　　　　 99年度重訴字第387號
原　　　告　施梅櫻
被　　　告　曾譜峰
被　　　告　王心平
上列當事人間請求侵權行為損害賠償事件，經本院刑事庭移送前
來（98年度簡附民字第399號），本院於民國100年1 月12日言詞
辯論終結，判決如下：
    主  文
被告王心平應給付原告新台幣陸拾參萬元，及自民國98年11月 7
日起至清償日止，按週年利率百分之5計算之利息。
原告其餘之訴駁回。
訴訟費用由被告王心平百分之五，餘由原告負擔。
本判決第1 項於原告以新台幣貳拾壹萬元供擔保後，得為假執行
。
原告其餘假執行之聲請駁回。
    事實及理由
一、原告起訴主張：
  (一)原告與被告曾譜峰於96年3 月21日簽署協議書，被告應分期
    三年給付原告新台幣（下同）1200萬元，惟被告曾譜峰迄未
    給付，爰依協議書之約定訴請被告曾譜峰給付1200萬元及法
    定遲延利息。
  (二)被告王心平與原告原為同事關係，被告王心平因悉原告財產
    豐厚及單純可欺，從中有利可圖，於93年10月間，利用原告
    與訴外人吳鴻鑫詐欺案件纏訟之際，由被告王心平向原告謊
    稱可介紹同有犯意之偽以名為「鍾俊申」年籍不詳之成年男
    子之順益汽車股份有限公司（下稱：順益汽車）法務人員代
    為處理法拍車事宜，再由不詳之成年人於不詳之地點共同偽
    造「臺灣臺中地方法院法拍通知書」（惟其內公印文係『臺
    灣板橋地方法院印』印文）後，並由不詳之人將該偽造之「
    臺灣臺中地方法院法拍通知書」由不詳處所傳真到某處之7-
    11便利商店予原告收受，而向原告謊稱須匯款至「拍賣代理
    人」林金山（已歿）之帳戶，致原告陷於錯誤，因而陸續於
    93年10月12日及同年11月4 日各匯款33萬元及30萬元至林金
    山開立之聯邦銀行鶯桃分行000000000000號之人頭帳戶，旋
    即遭提領一空。嗣原告發現車輛法拍事宜全然未獲處理，又
    遍尋不著被告王心平，原告方知受騙。為此依民法第184 條
    第1 項規定侵權行為損害賠償之法律關係請求被告賠償63萬
    元及法定遲延利息（原告原起訴請求95萬元及法定遲延利息
    ，嗣減縮聲明僅請求63萬元及法定遲延利息）。
  (三)原告訴之聲明：
    (1)被告曾譜峰應給付原告1200萬元，及自起訴狀繕本送達之
      翌日起至清償日止，按週年利率百分之五計算之利息。
    (2)被告王心平應給付原告63萬元，及自起訴狀繕本送達之翌
      日起至清償日止，按週年利率百分之五計算之利息。
    (3)願供擔保請准宣告假執行。
二、被告曾譜峰辯稱：被告曾譜峰與原告雖有協議分三年清償12
    00萬元債務，但附有如原告提起民、刑事時，則協議書失效
    之解除條件，詎原告簽署協議書後，竟再度對被告曾譜峰提
    起刑事告訴、再議、且羅織罪告訴內容，至被告曾譜峰受五
    年有期徒刑之判決，該協議書已失效，原告不得再據協議書
    請求被告曾譜峰清償等語，併為答辯聲明：駁回原告之訴，
    如受不利判決願供擔保請准宣告假執行。
三、被告王心平辯稱：否認有侵權行為之事實，且未收受原告之
    款項，復不認識鍾俊申等語。併為答辯聲明：駁回原告之訴
    。
四、原告請求被告曾譜峰給付1200萬元部分：
  (一)按「因犯罪而受損害之人，以對於刑事被告及依民法負賠償
    責任之人請求回復其損害者為限，始得於刑事訴訟程序附帶
    提起民事訴訟。」，此為刑事訴訟法第487條第1項所明定。
    同法第502條第1項規定：「法院認為原告之訴不合法或無理
    由者，應以判決駁回之。」，且其附帶提起之民事訴訟，如
    不合於上開法條所定之要件者，縱於刑事庭依刑事訴訟法第
    504條第1項將附帶之民事訴訟移送於民事庭後，亦不得將關
    於民事訴訟之法規，溯及於附帶提起民事訴訟之時，而予適
    用，仍應認其起訴為不合法（最高法院41年度台抗字第58號
    裁定意旨參照）。
  (二)查本件原告於刑事附帶民事訴訟，對被告曾譜峰起訴，係依
    原告與被告曾譜峰於96年3 月21日簽署協議書，被告應分期
    三年給付原告1200萬元，惟被告曾譜峰迄未給付，因而依協
    議書之約定，訴請被告曾譜峰給付1200萬元及法定遲延利息
    等情。準此以觀，原告既係依協議書之約定，並非係基於被
    告曾譜峰因犯罪而受損害之人，原告自不得對被告曾譜峰依
    刑事附帶民事訴訟訴請被告曾譜峰給付1200萬元及法定遲延
    利息。揆諸前開說明，原告之訴既有未合，應予駁回。
  (三)至於本件駁回原告之訴，僅係形式判決，並無既判力之效力
    ，原告固非不得另依協議書之法律關係訴請被告給付，附此
    敘明。
五、原告請求被告王心平給付部分：
    原告主張：被告王心平與曾譜峰及冒名鍾俊申之人共同詐欺
    使原告依指示匯款33萬元及30萬元入訴外人林金山（已亡）
    之帳戶，隨即遭領取一空，因而受有63萬元之損害，爰依民
    法法第184條第1項前段規定請被告王心平賠償等語。被告王
    心平則辯稱：並未有共同詐欺原告，且未有取得分文等語。
    經查：
  (一)被告王心平於檢察官偵查及本院刑事庭審理中均自承，確有
    居中協助原告處理車輛法拍事宜之事實。再依證人鍾俊申於
    檢察官偵查中證稱，其現任順益汽車公司桃園南崁營業所之
    業務代表，惟從未見過原告與被告曾譜峰，亦不認識被告王
    心平等語，顯見確有自稱「鍾俊申」之人，係冒「鍾俊申」
    之名，而與被告王心平及曾譜峰共同詐欺原告款項之事實。
  (二)又原告依冒「鍾俊申」之名者指示，先後匯款33萬元及30萬
    元至訴外人林金山（已亡）帳號，且隨即遭提領一空之事實
    ，亦有聯邦銀行鶯桃分行98年3 月19日（98）聯桃鶯字0138
    號函附存摺明細分類帳可稽；且被告王心平自承確有陪同原
    告前往銀行匯款33萬元至訴外人林金山（已亡）銀行帳號之
    事實（見本院卷第70頁）。又系爭車輛係訴外人吳鴻鑫向順
    溢公司附條件買賣，但因未依約繳納分期付款，於是順溢公
    司於93年10月21日聲請執行法院取回系爭車輛，並於同年11
    月27日進行拍賣系爭車輛，此有證人魏國棟在本院刑事庭審
    理中證明屬實（見本院刑事卷3 第65頁），則系爭車輛於93
    年10月21日始聲請法院取回，而被告王心平竟於93年10月12
    日即匯款33萬元；又系爭車輛於同年11月27日始進行拍賣，
    冒「鍾俊申」之名者等共犯復令原告於同年11月4 日再次匯
    款30萬元，顯與系爭車輛拍賣期日不符，豈得謂之非屬詐欺
    行為。再者，冒「鍾俊申」之名者傳真「臺灣臺中地方法院
    法拍通知書」予原告收受，其文末竟載以「此致臺灣臺中地
    方法院」，核與法院文書格式顯然不符，顯屬偽造甚明。又
    冒名「鍾俊申」者交付原告之名片上行動電話部分，有以手
    寫方式塗改，足認係以上開塗改之名片詐騙原告之事實，原
    告因受被告王心平等以上開偽造之「臺灣臺中地方法院法拍
    通知書」詐騙誤為真實，因而匯入款項33萬元及30萬元共63
    萬元至林金山帳戶。被告王心平形式上積極參與協助原告處
    理車輛法拍事宜及匯款事項，實則係鼓吹確認原告匯款之事
    實，倘非與冒「鍾俊申」之名者等共犯具有共同詐欺原告之
    意，豈會從中多所鼓吹原告參與車輛法拍事宜及匯款事實，
    又於原告依指示匯款33萬元及30萬元後，即無音訊，豈合事
    理之常。足見，被告與冒「鍾俊申」之名者等共犯確係有詐
    欺原告上開款項之意及事實甚明。被告王心平徒憑空言否認
    權行為之事實，尚乏依據，殊不可取。
  (三)基上，本件事證明確，被告王心平有侵權行為之事實，要堪
    認定。從而，原告依民法第184條第1項規定之法律關係，請
    求被告王心平給付63萬元，及自起訴狀繕本送達翌日即98年
    11月7日起至清償日止，按週年利率百分之5計算之法定遲延
    利息，為有理由，應予准許。
六、假執行之宣告：
    原告勝訴部分，原告陳明願供擔保，聲請宣告假執行，核無
    不合，爰酌定相當擔保金額准許之。至於原告敗訴部分，則
    其假執行之聲請，失所附麗，應予駁回。
七、本件事證已臻明確，兩造所為其他主張、陳述、證據，經審
    酌後，均認與本件之結論無礙，爰不再一一論述及調查，併
    此敘明。
八、訴訟費用負擔之依據：民事訴訟法第79條、第85條第1項。
中    華    民    國    100    年    1    月    26    日
                  民事第二庭    法  官  李行一
以上正本係照原本作成
如對本判決上訴，須於判決送達後20日內向本院提出上訴狀。如
委任律師提起上訴者，應一併繳納上訴審裁判費。
中    華    民    國    100    年    1    月    26    日
                                書記官  蔡於衡